【裁判字號】    98,交聲,3766
【裁判日期】    981030
【裁判案由】    聲明異議
【裁判全文】
臺灣臺中地方法院交通事件裁定        98年度交聲字第3766號
原處分機關  交通部公路總局臺中區監理所
異  議  人
即受處分人  甲  ○
上列異議人即受處分人因違反道路交通管理處罰條例案件，對於
交通部公路總局臺中區監理所於民國98年9月28日所為之處分（
中監違字第裁60-JA0000000號裁決書）聲明異議，本院裁定如下
：
    主    文
異議駁回。
    理    由
一、原處分意旨略以：受處分人即異議人（下稱異議人）甲○駕
    駛車號DZ-2159號自用小客車，於民國98年8月11日8時45分
    許，行經臺14線18Ｋ（經埔里）處，因「速限70公里、行速
    87公里、超速17公里（經雷射槍280.3m測定）」，為南投縣
    政府警察局交通警察隊依違反道路交通管理處罰條例第40條
    舉發，嗣異議人於應到案日期限內向交通部公路總局臺中區
    監理所（下稱原處分機關）提出申訴，經舉發單位查復後仍
    有不服，原處分機關遂於98年9月28日以中監違字第裁60-JA
    0000000號裁決書處罰鍰新臺幣（下同）1,600元，並記違規
    點數1點，逾期依裁決書主文規定裁處等語。
二、本件異議人聲明異議意旨略以：開違規單之時間為上班時間
    ，行經該路段之車輛眾多，加上該路段為四線道之大馬路，
    員警需百分百的提出證據及照片，以確認本人真有違法，而
    非因旁車超速因而誤判為異議人所駕之車輛，爰聲明異議等
    語。
三、按汽車駕駛人，行車速度，超過規定之最高時速，或低於規
    定之最低時速，除有行車速度超過規定之最高時速60公里以
    上之外，處新臺幣（下同）1,200元以上2,400元以下罰鍰；
    又汽車駕駛人，有上開情形者，除依原條款處罰鍰外，並記
    違規點數1點；不服舉發事實者，應於15日內，向處罰機關
    陳述意見，道路交通管理處罰條例第40條、第63條第1項第1
    款、第9條第1項中段，分別定有明文。次按違反道路交通管
    理處罰條例第40條事件，汽車駕駛人行車速度，超過規定之
    最高時速10公里以上未滿20公里，於期限內繳納或到案聽候
    裁決者，處1,600元罰鍰，亦為違反道路交通管理事件統一
    裁罰基準及處理細則第2條第2項之裁罰基準表所明定。再按
    違反交通管理處罰條例案件之審理，除重在發見實體真實並
    保障行為人權益，亦在維護交通秩序，確保交通安全，而交
    通違規案件，對行為人違規事實之舉證，雖應由為裁罰行為
    之行政機關負舉證責任，惟交通違規案件有其動態與特性，
    從而關於證明違規事實證據之證明力，應視具體案件認定，
    考量到交通案件之特性及行政資源之有限性，主管機關對於
    所有違規之案件，並無法皆以拍照或其他方式予以舉證，因
    此，於特定具體案件中，基於交通秩序維護及行政效率之考
    量，在拍照或其他方式之搜證現實上並無法行使之情況下，
    僅以執勤警員之舉發及證詞，尚難逕認其證明力當然不足。
四、經查：
（一）本件異議人駕駛車牌號碼DZ-2159號自小客車於上開時間
      、地點，因「速限70公里、行速87公里、超速17公里（經
      雷射槍280.3m測定）」為警舉發之事實，有南投縣政府警
      察局投警交字第60-JA0000000號舉發違反道路交通管理事
      件通知單1紙附卷可參。
（二）異議人雖以前揭情詞置辯，惟經證人即舉發警員陳家輝到
      院具結證稱：「（問：可否詳述當日聲明異議人甲○違規
      情形，及你們舉發過程？）當天是我、小隊長及另一名員
      警值勤，我們當時是在聲明異議人行向的路邊及台14線18
      公里處左右，我們是在車外，測速儀器是使用手持式雷射
      槍測速器，開機後視窗中心會有紅點，將紅點瞄準進行中
      的車輛後，按下雷射發射鍵，雷射抵達瞄準的目標後會回
      傳該行進中目標之速度為何，當天是小隊長乙○○操作測
      速器，我是負責開單，當天曾小隊長操作測速器後，發現
      受處分人超速違規，故由我開單舉發。」、「（問：本件
      受處分人違規的過程及事實，有無另外的證據例如測速照
      片或監視錄影畫面可以佐證？）我們所操作的測速器是沒
      有照相功能的，但我們操作的測速器有檢定合格證書，故
      在速度的判斷上應該沒有誤差。」、「（問：當天受處分
      人所駕駛的車輛行經案發路段時，同行向的車流狀況如何
      ？）當時是早上8時近9時，已經過了上班尖峰時間，車流
      量不會太大，我沒有注意同時間該路段其他線道有無車輛
      同時行經。」等語綦詳（見本院卷第12頁）。又經證人即
      當時共同值勤之小隊長乙○○到院具結證稱：「（問：你
      能否確定當天測速器的紅點所瞄準的標的物確實為異議人
      甲○所駕駛之車輛？）我們從異議人的車輛距離我們約有
      280.3公尺遠的時候，就以測速槍瞄準他所駕駛的車輛，
      並按下測速按鍵，我很確定當時雷射發射出去當時，我是
      瞄準異議人車體的正中央。」、「（問：雷射發出去的同
      時間，異議人車輛行向的其他車道，有無其他車輛行經？
      ）沒有，如果有的話，我們就不便攔停異議人的車輛。」
      、「（問：當天你們發現異議人超速時，是否即刻攔停異
      議人所駕駛之車輛？）是，異議人也有停車，異議人停車
      後只有出示行照、駕照，但拒絕於舉發單上簽名，他對於
      有無違規這件事沒有表示任何意見，只叫我們直接把紅單
      寄到他家去。」、「（問：本件你們執行測速動作時，有
      無於施測路段前方，設立前有測速之警示警語？）有，我
      們在測速路段前約500公尺就有豎立時速70公里，前有測
      速照相之警示牌，該警示牌是固定設置的，不是移動式的
      （庭呈現場照片壹張）。」等語明確（見本院卷第13、16
      頁）。核證人陳家輝及乙○○與異議人間並無嫌隙，衡情
      應無設詞攀誣或虛構違規事實以陷害異議人之理，復依其
      前揭證詞所述舉發過程明確，堪認證人陳家輝及乙○○前
      開證詞應具憑信性。
（三）按交通勤務警察或依法令執行交通稽查任務人員，開單舉
      發違反道路交通管理處罰條例所列之違規事實，經公路主
      管機關或警察機關所為之裁決處罰，本質上為行政處分，
      係公務員基於職務上權利，依法就特定之具體事件所為，
      並具有公法上效果之單方行政行為。而根據公務員為公法
      上行為具有公信力之原則，該行政處分當可被推定為真正
      ，且其據以依法處分之事實認定，亦應可推定為正確無誤
      ，故本此公信原則，立法者乃賦予行政機關違反道路交通
      事件統一裁罰基準及處理細則等相關規定，使交通勤務警
      察或依法令執行交通稽查任務人員得當機處分，以達成維
      護交通秩序及公共安全之行政目的。反之，若謂公務員之
      一切行政行為，均需預留充分之證據，以證明其所認定之
      事實為真，則國家行政勢必受到相當程度之阻礙，且相關
      行政目的亦難以順利達成，故刑事訴訟法中就犯罪證據有
      關之規定，與屬於行政秩序罰之交通違規裁罰本旨不相符
      合之部分，自不在得以準用之列。從而，交通違規行政爭
      訟之舉證責任原理，非如刑事案件中應超越任何合理懷疑
      始可為有罪判決之嚴格程度，而係應與民事訴訟之舉證責
      任原理相類似，亦即，基本上應就行政機關與人民所各自
      主張有利於己之事實，分配其應盡之舉證責任，而非逕與
      適用刑事訴訟法之「無罪推定」原則，此觀諸行政訴訟法
      第136條規定，行政訴訟程序準用民事訴訟法第277條舉證
      責任分配原則之立法意旨，即可明瞭。再查原處分機關裁
      決異議人有「速限70公里、行速87公里、超速17公里」之
      違規事實，除經上開證人到院具結證述在卷外，另有經濟
      部標準檢驗局98年5月25日所出具之合格證書，證明本件
      值勤員警所使用之雷射測速儀確經檢定合格，有效期間至
      99年5月31日（詳本院卷第6頁），足認本件行政處分，員
      警已盡相當舉證責任，且堪予採信無疑。又警方取締交通
      違規事件，其以照相方式取證者，固足為違規之證明，惟
      員警之舉發者，仍係舉發員警本身之目睹、耳聞或操作科
      學儀器所得之結果，並非必所有之違規事件，均須有照片
      或其他書面資料方足為違規之證據，蓋礙於違規事實往往
      驟然而現、稍縱即逝之特性，暨採證技術現實可行性之困
      難，法院尚非可不問緣由，即逕以員警未預留證據之舉，
      逕行推認員警對於交通違規案件之舉發概係出於偏頗。職
      是，雖本件取締違規員警並未就當時異議人違規情事拍照
      存證，惟依上揭說明尚難謂本件執行取締員警未盡舉證責
      任。是以本件異議人確有「速限70公里、行速87公里、超
      速17公里」之違規事實，應堪認定。
（四）綜上所述，異議人於前述時、地違規超速事實堪可認定，
      原處分機關依道路交通管理處罰條例第40條、第63條第1
      項第1款及違反道路交通管理事件統一裁罰基準及處理細
      則第2條第2項之裁罰基準表規定，裁處異議人罰鍰1,600
      元，並記違規點數1點於法並無違誤。受處分人之聲明異
      議，為無理由，應予駁回。
五、據上論斷，應依道路交通管理處罰條例第87條第2項，道路
    交通案件處理辦法第19條規定，裁定如主文。
中    華    民    國    98    年    10    月    30    日
                      交通法庭  法  官  廖慧如
以上正本證明與原本無異。
如不服本裁定，應於收受送達後5日內向本院提出抗告狀。（應
附繕本）
                                書記官  張宏清
中    華    民    國    98    年    10    月    30    日


司法院資訊處製作；財團法人民間司法改革基金會備份。
